臺灣雲林地方法院民事裁定
110年度消債清字第16號
聲  請  人  
即 債 務人  林志偉  
代  理  人  詹忠霖律師（法扶律師）
債  權  人  國泰世華商業銀行股份有限公司

法定代理人  郭明鑑  


債  權  人  玉山商業銀行股份有限公司


法定代理人  黃男州  
代  理  人  朱逸君  
債  權  人  中國信託商業銀行股份有限公司


法定代理人  利明献  


債  權  人  台新國際商業銀行股份有限公司

法定代理人  尚瑞強  


上列聲請人因消費者債務清理事件聲請清算，本院裁定如下：
    主  文
債務人自中華民國一百一十年十二月二十九日十二時起開始開始
清算程序，並命司法事務官進行本件清算程序。
    理  由
一、按債務人不能清償債務或有不能清償之虞者，得依消費者債
    務清理條例所定更生或清算程序，清理其債務；債務人於法
    院裁定開始更生程序或許可和解或宣告破產前，得向法院聲
    請清算；債務人對於金融機構負債務者，在聲請更生或清算
    前，應向最大債權金融機構請求協商債務清償方案，或向其
    住、居所地之法院或鄉、鎮、市、區調解委員會聲請債務清
    理之調解，消費者債務清理條例（下稱消債條例）第3條、
    第80條、第151條第1項分別定有明文。揆諸消債條例之立法
    目的，乃在於使陷於經濟上困境之消費者，得分別情形利用
    更生或清算程序清理債務，藉以妥適調整債務人與債權人及
    其他利害關係人之權利義務關係，保障債權人之公平受償，
    並謀求消費者經濟生活之更生機會，從而健全社會經濟發展
    （消債條例第1條參照）。準此，債務人若有不能清償債務
    或有不能清償之虞，且客觀上並無濫用更生或清算程序之情
    事，自應使其藉由消債條例所定程序以清理債務。債務人於
    消債條例前置協商或調解程序中，自應本於個人實際財產及
    收支狀況，依最大誠信原則，商討解決方案，如終究不能成
    立協商或調解，於聲請更生或清算時，法院自宜依上開消債
    條例第3 條所謂「不能清償或有不能清償之虞」，綜衡債務
    人全部財產及收支狀況，審酌債務人陳報各項花費是否確屬
    生活必要支出，並評估債務人是否確有難以負擔債務之清償
    情事；如曾有協商或調解方案，該條件是否已無法兼顧個人
    生活基本需求等情。次按法院開始清算程序之裁定，應載明
    其年、月、日、時，並即時發生效力，復為消債條例第83條
    第1項所明定。又法院裁定開始更生或清算程序後，得命司
    法事務官行更生或清算程序，消債條例第16條第1項亦定有
    明文。
二、聲請意旨略以:聲請人對金融機構負無擔保或無優先權之債
    務總金額合計899,223元，於消債條例施行後，依規定向本
    院聲請消費者債務清理法院前置調解程序，經本院以110年
    度司消債調字第65號受理調解，嗣因調解不成立終結。而聲
    請人客觀上就已屆清償期之債務有不能清償或不能清償之虞
　　，又聲請人未經法院裁定開始更生程序或宣告破產，爰聲請
    清算等語。　
三、經查：
㈠、聲請人於聲請清算前5年內任職於展豐楷偉士樂有限公司派送
    人員，有財產及收入狀況說明書、個人收入切結書及勞動部
    勞工保險局e化服務系統個人網路申報及查詢作業列印資料
    等件在卷可參（本院卷第21、35頁，本院110年度司消債調
    字第65號卷【下稱調字卷】第31、53-54頁），堪認聲請人
    係5年內未從事營業活動之自然人，屬消債條例第2條所規定
    之消費者，為消債條例適用之對象。且聲請人於民國110年8
    月2日以書面向本院聲請調解，經本院以110年度司消債調字
    第65號受理調解後，於110年9月30日調解不成立乙情，亦有
    聲請人提出之本院民事事件調解不成立證明書可證（本院卷
    第37頁），並經本院依職權調閱上開調解卷宗，核閱無誤。
    聲請人於上開調解不成立後為本件清算之聲請，本院自應綜
    合聲請人之債務、收入、生活必要支出及財產狀況等情
　　，評估、判斷聲請人依其客觀清償能力，是否有不能達成調
    解，或對已屆清償期之債務，有不能清償或不能清償之虞之
    情形。
㈡、又聲請人迄至110年11月5日止對債權人國泰世華商業銀行股
    份有限公司負有債務金額553,426元、對債權人玉山商業銀
    行股份有限公司負有債務金額134,825元，以及對債權人台
    新國際商業銀行股份有限公司負有債務金額91,904元、對債
    權人中國信託商業銀行股份有限公司負有債務金額123,226
    元，合計負無擔保或無優先權債務金額約為903,381元等情
　　，有聲請人之債權人清冊、財團法人金融聯合徵信中心當事
    人綜合信用報告（債務清理條例前置協商專用債權人清冊）
    及各債權人之陳報狀、債權金額計算書、債權證明文件等在
    卷可按（本院卷第23-24、27-29、57-74、79-81頁，調字卷
    第19-20、23-25頁）。
㈢、而聲請人目前任職展豐楷偉士樂有限公司之非全職派送人員
　　，每月平均薪資為13,000元，業據聲請人陳報在卷，並有其
    財產及收入狀況說明書、個人收入切結書及108年、109年度
    綜合所得稅各類所得資料清單等件在卷可參（本院卷第9、2
　　1、33-35頁，調字卷第17、29-31頁）。而除上開所得外，
    聲請人亦查無其他固定收入，故聲請人之每月收入以13,000
    元列計，爰以此作為認定聲請人客觀清償能力之基準。
㈣、因聲請人上開每月收入已低於行政院主計處所公布之110年度
    臺灣省每人月最低生活費13,288元，且於109年1月2日將其
    名下所有坐落雲林縣○○市○○○段000地號土地及同上633建號
    房屋（下稱系爭不動產）以335萬元出售，並將其中65萬元
    用於償還中租迪和股份有限公司借款、2,415,106元用於償
    還新光商業銀行房貸、134,000元用於支付永慶房屋仲介費
    ，目前除每月收入外，其名下財產僅有存款餘額211元及2筆
    中國人壽定期壽險，並無其他財產，且壽險之保險費係友人
    支出，僅投保3個多月，目前尚無保單價值準備金等情，業
    據聲請人陳明在卷，並有其財產及收入狀況說明書
　　、全國財產稅總歸戶財產查詢清單、系爭不動產買賣資料、
    雲林縣地籍異動索引、聲請人國泰世華銀行斗六分行台幣存
    款存簿內頁、新光銀行斗六分行綜合理財存摺內頁、玉山銀
    行斗六分行存簿內頁、臺灣銀行台銀斗六分行綜合存款存摺
    內頁、中國信託銀行斗六分行存款存摺內頁、新光商業銀行
    抵押權塗銷同意書、中租迪和股份有限公司抵押權拋棄證明
    書、永慶房屋LINE社交通訊軟體簡訊內容、中國人壽保險單
    保單現金價值證明書等影印資料在卷可參（本院卷第21、31
　　、87、89、91-157、000-0000頁，調字卷第17、27頁），足
    認聲請人主張其有不能清償債務之情，足以採信。且查無濫
    用清算程序之情。因此，本院認有必要利用清算程序，調整
    其與債權人間之權利義務關係，而重建其經濟生活。
四、綜上所述，本件聲請人為5年內未從事營業活動之自然人，
    依其全部收支及財產狀況，客觀上有不能清償債務之情形。
    此外，聲請人亦無消債條例第6條第3項、第8條或第82條第2
     項所定法院得駁回聲請人清算聲請之事由。從而，聲請人
    聲請清算，洵屬有據，應予准許。又本件聲請人業經裁定開
    始清算程序，爰並裁定命司法事務官進行本件清算程序，爰
    裁定如主文。
中　　華　　民　　國　　110 　年　　12　　月　　29　　日
              民事第一庭    法　　　官　黃一馨
上為正本係照原本作成
本件不得抗告
中　　華　　民　　國　　110 　年　　12　　月　　29　　日
                            書　記　官　鄭夙惠